【裁判字號】    89,交訴,99
【裁判日期】    900412
【裁判案由】    公共危險等
【裁判全文】
臺灣宜蘭地方法院刑事判決                          八十九年度交訴字第九九號
    公  訴  人  臺灣宜蘭地方法院檢察署檢察官
    被      告  丁○○
右列被告因公共危險等案件，經檢察官提起公訴（八十九年度偵字第二二七九號），
本院判決如左：
    主  文
丁○○服用酒類，不能安全駕駛動力交通工具而駕駛，處有期徒刑貳月；又因過失傷
害人，處有期徒刑肆月；又駕駛動力交通工具肇事，致人傷而逃逸，處有期徒刑柒月
。應執行有期徒刑壹年。
    事  實
一、丁○○於民國八十九年八月十五日，酒後呼氣中酒精濃度已達每公升一點四七毫
    克之不能安全駕駛動力交通工具程度，竟在其機車駕駛執照遭吊扣之期間內，無
    照騎乘車牌號碼ＲＤＪ─一五０號，煞車已不靈敏之機車，沿宜蘭縣五結鄉加里
    宛欲橫越季水路駛往季水路北巷，於同日十一時許，途經季水路三十六號之一前
    之無號誌交岔路口時，本應注意車輛行經狹路無號誌之交岔路口時，應減速慢行
    ，作隨時停車之準備；且在無號誌交岔路口，支線道車應暫停讓幹線道車先行；
    駕駛人於行車時應注意車前狀況，並隨時採取必要之安全措施。復依當時天候晴
    、路面乾燥無缺陷及障礙物，視距良好，依丁○○之智識、能力，並無不能注意
    之情形，竟疏未注意，仍以車速三十公里之速度前進，適有乙○○騎乘車牌號碼
    ＵＸＯ─七五七號機車搭載吳蔡阿魛、甲○○由利澤往季新方向自該無號誌岔路
    口駛出，丁○○因煞車不靈敏而無法煞停機車致與乙○○（已死亡）騎乘之前開
    機車發生撞擊，造成乙○○右手肘、左足多處摩擦傷；吳蔡阿魛（未據告訴）則
    受有頭部外傷腦震盪、頭皮及左手瘀腫、腰部挫傷等傷害；甲○○亦受有頭部外
    傷腦震盪、頭皮撕裂傷等傷害。丁○○於肇事後，雖曾停車助乙○○扶起機車，
    然未進而察看乙○○、吳蔡阿魛及甲○○之傷勢或作其他緊急處置措施，亦未告
    知其姓名、住址、電話等聯絡方式，反逕行駕車疾速逃離，嗣經警接獲路人報案
    趕往現場，旋循路人指示往季水路北巷追捕，方在季水路北巷內逮獲已遭路人攔
    停之丁○○。
二、案經宜蘭縣警察局羅東分局報告暨乙○○及甲○○之法定代理人丙○○訴由臺灣
    宜蘭地方法院檢察署檢察官偵查起訴。
    理  由
一、右開酒後騎車肇事之事實，業據被告丁○○自警訊至偵審中，均坦承不諱，核與
    被害人乙○○於警偵程序中指訴情節，相符一致，並有道路交通事故調查報告表
    一份在卷足佐。又被害人乙○○、甲○○確因本件車禍事故受有如事實欄所載之
    傷害，亦有財團法人天主教靈醫會羅東聖母醫院八十九年八月十五日出具之診斷
    證明書各一紙附卷可證。按車輛行經狹路無號誌之交岔路口時，應減速慢行，作
    隨時停車之準備；且在無號誌交岔路口，支線道車應暫停讓幹線道車先行；又駕
    駛人於行車時應注意車前狀況，並隨時採取必要之安全措施。道路交通安全規則
    第九十三條第一項第四款、第九十四條第三項、第一百零二條第一項第二款均定
    有明文。再依卷附道路交通事故調查表所載，本件車禍發生時為天候晴、日間有
    自然光線、路面乾燥無缺陷、道路無障礙物、視距良好，依被告之智識、能力應
    無不能注意之情事，竟疏於注意於行經無號誌交岔路口時，未依規定減速並暫停
    讓告訴人之幹道車輛先行，亦未注意車前狀況以致肇事，顯為本件車禍之肇事主
    因。至告訴人乙○○雖騎乘機車行經無號誌交岔路口亦未減速慢行，對本件車禍
    事故同有過失且屬肇事之次因，然此並無可解免被告之過失責任，臺灣省基宜區
    車輛行車事故鑑定委員會之鑑定結果，亦同此認定，有該委員會八十九年十月二
    十四日基宜鑑字第八九０五七九號鑑定意見書一紙存卷可參。又被害人乙○○、
    甲○○之傷害結果確係因本件交通事故所致，已如前述，則被告之過失行為與告
    訴人等二人之傷害結果間，自具有相當因果關係。從而，被告騎乘機車過失肇事
    ，造成告訴人等二人受有傷害之事實甚屬明確，應予依法論科。
二、又被告於遭警查獲後，旋經宜蘭縣警察局羅東分局員警對之施以酒精濃度測試，
    其測試值高達每公升一點四七毫克，有呼氣酒精濃度測試單一份附卷可稽。再核
    以中央警察大學交通學系暨交通管理研究所教授蔡中志所研製之酒精濃度與肇事
    率之關係，酒精濃度呼氣達每公升一點四七毫克時，行為人已呈噁心、步履蹣跚
    之現象，且已近乎迷醉之呆滯木僵之昏迷程度，肇事率為一般正常人之五十倍以
    上之研究報告，堪徵被告酒後已無安全駕駛動力交通工具之能力，其行為對交通
    安全造成實害，是被告酒後已達不能安全駕駛動力交通工具之程度，仍率然其乘
    機車上路之犯行，事證至臻明確，犯行應堪認定。
三、至被告矢口否認有何肇事逃逸之犯行，辯稱：其當時並無逃逸之意圖，而係欲趕
    回家找家人商討解決對策並幫忙處理等語。然查：被告於事發時僅下車助告訴人
    乙○○扶起機車，隨即逕行離去，均未實際察看被害人乙○○、甲○○、吳蔡阿
    魛之傷勢，亦未電請救護車馳援等情，業經被告自承在卷，核與被害人乙○○於
    警訊中指訴情節相互吻合，是參酌告訴人甲○○及被害人吳蔡阿魛因事故均受有
    頭部外傷腦震盪及頭皮瘀腫、撕裂等傷害，顯見其等三人斯時之傷勢以目視察看
    即可認定非屬輕微，確有立即送醫診治之必要，惟被告卻於扶起告訴人傾倒之機
    車後，未表明其身份及其他相關聯絡方式後逕自率然騎車離去，其肇事逃逸以圖
    免責之意欲，彰彰明甚。況被告乃半途遭路人攔阻方未逃逸得逞之事實，復據證
    人即到場處理員警戊○○結證屬實。總上，被告前開置辯，洵係犯後狡言飾究之
    語，毫無足採，其肇事逃逸之犯行亦臻明確，應予依法論科。
四、核被告所為，係犯刑法第一百八十五條之三服用酒類，不能安全駕駛動力交通工
    具而駕駛罪、同法第二百八十四條第一項前段過失傷害罪，及同法第一百八十五
    條之四之駕駛動力交通工具肇事，致人傷而逃逸罪。其過失肇事同時侵害被害人
    乙○○、甲○○之身體法益，係以一行為觸犯數罪名，為想像競合犯，應從一處
    斷。其所犯上開三罪間，犯意各別，行為互殊，罪名有異，應分論併罰。又被告
    無照駕車之事實，已據其自承並記明在卷，是其無照駕車因而致被害人等二人受
    有傷害，所為應再依道路交通管理處罰條例第八十六條第一項之規定，加重其刑
    。審酌刑法增訂第一百八十五條之三服用酒類，不能安全駕駛動力交通工具而駕
    駛罪之立法目的，乃在促使駕駛人保持清晰、正常之判斷、反應能力，減低交通
    事故之發生，以保障整體用路人之生命、身體、財產法益。再觀之刑法增訂第一
    百八十五條之四之駕駛動力交通工具肇事，致人死傷而逃逸罪亦為追求交通安全
    ，並科負駕駛人於肇事後應對被害人施以緊急救護措施，加強救護以防止被害人
    死傷結果之發生或擴大。然被告之所為，除無視交通安全規則所科予之注意義務
    外，更嚴重悖離上開法條之立法政策目的，過失程度匪淺，危害整體用路人安全
    之情節顯屬鉅大。況被告於本院先後二次開庭審理時，均身帶濃重酒味，應答亦
    非流暢，經本院記明筆錄在卷可查，除藐視國家刑罰權所欲實現之內容外，更徵
    其要無自省之能力與認知，實無對之寬宥之餘地。末復參以被告之犯罪動機、目
    的、手段、過失程度及造成之整體損害，事後亦無探視告訴人及被害人，賠償告
    訴人、被害人一切損失等一切情狀，爰從重分別量處如主文所示之刑，並定其應
    執行刑，以資懲儆。
五、末按，被害人乙○○業於九十年一月三十日死亡之事實，業據被害人乙○○之子
    丙○○到庭陳稱翔實，並有死亡證明書一紙存卷可證，然見其死亡證明書所示，
    其係因主動脈閉鎖不全，術後引發心內膜炎導致死亡結果，是與本件交通事故導
    致之右手肘、左足多處摩擦傷害顯無相當因果關係存在，丙○○對此亦到庭陳述
    綦詳，職是之故，被告所為尚與刑法第二百七十六條第一項過失致人於死罪之構
    成要件有間，特此敘明。
據上論斷，應依刑事訴訟法第二百九十九條第一項前段，刑法第一百八十五條之三、
、第一百八十五條之四、第二百八十四條第一項前段、第五十五條、第五十一條第五
款，道路交通管理處罰條例第八十六條第一項，罰金罰鍰提高標準條例第一條前段，
判決如主文。
本案經檢察官林慧到庭執行職務
中      華      民      國      九十      年      四      月    十二    日
                                臺灣宜蘭地方法院交通法庭
                                      法  官  陳  嘉  年
右正本證明與原本無異。
如不服本判決，應於判決送達後十日內，向本院提出上訴狀。（應附繕本）
                                        書記官  詹  玉  惠
中      華      民      國      九十      年      四      月    十八    日
附錄本案論罪科刑法條全文
刑法第一百八十五條之三
服用毒品、麻醉藥品、酒類或其他相類之物，不能安全駕駛動力交通工具而駕駛者，
處一年以下有期徒刑、拘役或三萬元以下罰金。
刑法第一百八十五條之四
駕駛動力交通工具肇事，致人死傷而逃逸者，處六月以上五年以下有期徒刑。
刑法第二百八十四條第一項
因過失傷害人者，處六月以下有期徒刑、拘役或五百元以下罰金。致重傷者，處一年
以下有期徒刑、拘役或五百元下罰金。


司法院資訊處製作；財團法人民間司法改革基金會備份。
